臺灣高等法院交通法庭判決　　　　　　　　94年度交上訴字第64號
上　訴　人
即　被　告　甲○○
上列上訴人因偽造文書等案件，不服臺灣臺北地方法院93年度交
訴字第108號，中華民國94年3月11日第一審判決（起訴案號：臺
灣臺北地方法院檢察署93年度偵字第8516號），提起上訴，本院
判決如下：
    主  文
上訴駁回。
    事  實
一、甲○○於民國九十三年二月十三日下午八時許，在臺北縣新
    店巿中正路附近公園內喝啤酒乙瓶，嗣又於同日下午十時四
    十分許，在臺北縣新店巿中正路三五八號全家便利商店前飲
    用乙瓶啤酒致辨識力、注意力、反應力及控制力均顯然減弱
    ，達不能安全駕駛之程度，仍於同日下午十一時十分許，騎
    乘ＣＣＫ－一九九號重型機車，沿臺北縣新店巿中正路由南
    向北行駛，途經臺北縣新店巿中正路與中央路之丁字路口，
    欲左轉新店巿中央路時，適遇中正路上燈號為紅燈，未依規
    定減速慢行，至機車停等區待轉，竟擅自跨越雙黃線，駛入
    逆向車道時，與沿新店巿中正路由南向北行駛，正欲從新店
    巿中正路與中央路口處向南迴轉，由陳宏名所駕駛六Ｎ－六
    八九九號自用小客車，在中正路之對向車道上發生碰撞，致
    陳宏名所駕之上開自用小客車左前方葉子板及左前門凹陷，
    陳宏名下車查看車損情形時，因甲○○身上有酒味，隨即報
    警，嗣由臺北縣政府警察局新店分局碧潭派出所警員據報到
    場處理，始查知上情。甲○○於翌日（十四日）凌晨零時十
    九分許經酒精測試器測出其吐氣所含酒精濃度達每公升○點
    二九毫克（○．二九ｍｇ／ｌ）。
二、甲○○於九十三年二月十三日下午十一時十分許肇事後，為
    警帶回處理，因前違規未繳交通罰款，駕駛執照業經吊銷，
    恐其酒後駕車再被重罰，無力支付鉅額罰款，為能規避處罰
    ，竟另出於偽造署押、行使偽造私文書之概括犯意，冒其弟
    周伯聖名義應詢，於同年二月十三日十二時許起至十四日一
    時四十分許間，在臺北縣政府警察局新店分局碧潭派出所（
    下稱碧潭派出所）內，接續於臺北市政府警察局舉發違反道
    路交通管理事件通知單移送聯上之「收受通知聯者簽章」欄
    上（詳附表編號十一至十三）、和解書之「簽名」欄上、汽
    車駕駛人酒後生理協調平衡檢測紀錄卡、汽機車駕駛人酒後
    生理協調平衡檢測紀錄表上之「受測人簽名按指印」欄上、
    酒精濃度檢測單上之「受測人」欄上、臺北縣警察局新店分
    局通知（存根）上之「收受本通知簽章」欄上、權利告知書
    上（一式貳聯）之「被通知人」欄上、警詢筆錄上之「受詢
    問人」欄上（偽造之署名、指印數詳附表編號八、九、十、
    六、四、五、一）偽簽周伯聖之署名或捺指印於其文件上，
    就舉發違反道路交通管理事件通知單、臺北縣警察局新店分
    局通知、權利告知書上偽造署押部分，係表示該通知單、文
    書其已收受之意，而偽造上揭私文書及和解書，偽造完成後
    ，並提出交付於詢問之警察人員收執而行使之，足以生損害
    於司法警察偵查犯罪、處罰違反道路交通管理事件之正確性
    並使周伯聖有受刑事訴追及行政罰之虞而損害之。因甲○○
    拒絕夜間偵訊，於二月十四日上午十時許在上址派出所製作
    筆錄時，復承前概括犯意，於附表編號二警詢筆錄「受詢問
    人」欄上偽簽周伯聖之署名及捺指印於其上（偽造署名、指
    印數詳附表編號二），表示係周伯聖之指紋印。接續於同日
    下午二時三十分許、三時許，在附表編號三警詢筆錄上之「
    受詢問人」欄上偽簽周伯聖之署名及捺指印於其上（偽造之
    署名、指印數詳附表編號三），於交通違規移置保管車輛聯
    單上之「收受收據及通知聯者簽章」欄上，偽簽周伯聖之署
    名一枚，其中於上揭保管車輛聯單之文書上「收受收據及通
    知聯者簽章」欄上偽造上開署名，係表示該保管車輛已收受
    領取之意，而偽造該私文書，偽造完成後，並交付警察人員
    收執存卷而行使之，足生損害於警察人員對查扣車輛管理之
    正確性，並使周伯聖有被司法追訴之虞而損害之。嗣甲○○
    受其父之勸導，於九十三年二月十七日偽造文書犯罪未發覺
    前，至碧潭派出所表明係冒用周伯聖名義應詢而自首，並接
    受裁判，為警查知上情。
三、案經甲○○自首後由臺北縣政府警察局新店分局移送臺灣臺
    北地方法院檢察署檢察官偵查聲請簡易判決處刑，本院改適
    用通常程序審理。
    理  由
一、訊據被告甲○○坦承於上揭時、地酒後騎乘機車與陳宏名所
    駕自用小客車發生碰撞而肇事，並於警詢時冒胞弟周伯聖名
    義，在附表所示之文件上偽造周伯聖之署押等事實，惟矢口
    否認犯有飲用酒類不能安全駕駛而駕駛、行使偽造私文書罪
    ，辯稱：伊與陳宏名發生交通事故之原因非飲酒駕車所致，
    在警局時伊通過警員所作測試，足證伊酒後非不能安全駕駛
    。就冒名部分伊已在警方移送地檢署前，即在可能對被冒名
    者造成損害前，已向警方說明伊冒名之經過，並到案接受偵
    查，難認已對被冒名者產生損害云云，經查：
  (一)被告於警詢、偵訊、原審及本院審理時均供承於上揭時、地
    確有先後飲用啤酒二瓶等情不諱，證人陳宏名於原審審理時
    結證稱：被告肇事後，下車查看車損時，因發現被告身上有
    酒味，始報警等語，受理被告酒後駕車案件之警員程小昌於
    本院審理時再證稱：被告因肇事後經警帶回警局，接受酒精
    濃度及生理平衡等各項，酒後駕車案件之檢測等語，再被告
    於車禍發生一小時十分許後，即九十三年二月十四日零時十
    九分許經警施以酒精濃度測試結果，其呼氣所含酒精濃度高
    達每公升○‧二九毫克（ｍｇ／ｌ），此有酒精濃度檢測表
    一紙在卷可憑，足見被告確有於上揭肇事前，飲用酒類之事
    實。被告於酒後騎乘ＣＣＫ－一九九號重機車，沿臺北縣新
    店巿中正路由南向北行駛，途經臺北縣新店巿中正路與中央
    路之丁字路口，欲左轉新店巿中央路時，適遇中正路上燈號
    為紅燈，未依規定減速慢行，至機車停等區待轉，竟擅自跨
    越雙黃線，駛入逆向車道時，與沿新店巿中正路由南向北行
    駛，正欲從新店巿中正路與中央路口處向南迴轉，由陳宏名
    所駕駛六Ｎ－六八九九號之自用小客車，在中正路之對向車
    道上發生碰撞，致陳宏名所駕之上開自用小客車左前方葉子
    板及左前門凹陷等情，業經證人陳宏名於偵查及原審審理時
    結證屬實，復有道路交通事故現場圖、交通事故調查報告表
    及現場照片十二張在卷足憑，據上揭調查報告表所載，被告
    肇事時天候晴天、夜間，道路狀況為柏油乾燥路面，並無缺
    陷及障礙物，視距良好，行車管制號誌均正常，被告竟以每
    小時五十公里之時速騎乘機車，跨越雙黃線進入對方車道，
    逆向行駛時，與正欲迴轉陳宏名所駕之自用小客車發生對撞
    等情觀之，被告原應在接近路口時，減速慢行，隨時注意車
    前狀況，並在停等區等待燈號變換後再行左轉之行為，竟未
    減速接近路口，直接駛入快車道，跨越雙黃線而逆向行駛，
    亦未能注意此時已有陳宏名所駕駛之小客車正在迴轉等車前
    狀況，有上揭多項重大違規異常之危險駕駛行為，參以證人
    陳宏名於原審審理時對初見被告時之狀況時證稱：「當時他
    滿臉通紅，眼中無神，說話不是很確定，講話會結巴」等語
    ，足證明被告之所以有上揭異常危險駕駛行為，係因酒精麻
    醉控制神經之影響，使其辨識力、注意力、反應力及控制力
    均已有顯然減退，而有不能控制之情況。又行為人飲酒後如
    其呼氣酒精濃度達人體酒精濃度為每公升○‧二五毫克時，
    即有輕度協調功能降低之情形，有行政院國軍退除役官兵輔
    導委員會臺北榮民總醫院八十八年八月五日（八八）北總內
    字第二六八六八號函可參，且汽車駕駛人飲酒後其呼氣中酒
    精濃度如已達於每公升○‧二五毫克以上至○．五五毫克間
    ，其肇事率為一般未飲酒者之二倍至十倍，且飲用酒類後，
    血中酒精濃度會在飲酒後之十五分鐘至三十分鐘達到高峰，
    之後則會隨時間漸漸減低，亦有臺灣高等法院八十八年十月
    二十六日八八院賓文廉字第一三四○七號函附交通事故傷害
    防治論文集、中央警察大學交通學系暨交通管理研究所教授
    蔡中志之研究報告在卷可憑。至法務部於八十八年五月十日
    亦邀集司法院刑事廳、交通部、行政院衛生署、內政部警政
    署及中央警察大學等相關單位決議，並參酌美國加州運輸部
    交通安全局所實驗之結果，以呼氣酒精濃度逾每公升含○
    ．五五毫克時，即得認為不能安全駕駛為認定標準，尚無拘
    束法院之效力。審酌被告於飲用酒類後約三十分鐘，酒精在
    血中濃度達到高峰時在上揭地點肇事，並於酒後一小時四十
    分後，其體內之酒精濃度經警檢測其呼氣所含酒精濃度仍高
    達每公升○．二九毫克，核與上揭交通事故發生之當事者陳
    述事發時被告之精神狀況，及其騎乘機車時因失去控制力所
    為之異常危險駕駛行為，判斷被告確有因服用酒類，不能安
    全駕駛動力交通工具之事實，本件事證明確，此部分犯行足
    堪認定。另被告於警局中所作同心圓檢測圖樣、生理協調平
    衡檢測等測試，雖均能通過，惟警員對被告施以檢測時，已
    係在酒後一小時二十分鐘許（檢測時間為十四日零時許），
    其體內酒精濃度已因自然代謝而較駕車時消退，自難據此單
    一數據推論被告於肇事時，係能安全駕駛，附此敘明。
  (二)被告為能規避處罰，冒其胞弟周伯聖名義應詢，於上揭時、
    地在附表所示之文件上偽造周伯聖之署押，以偽造附表編號
    四、五、七、八、十一、十二、十三所示之文書等事實，業
    據被告於警詢、偵查及原審審理時自承不諱，核與證人即承
    辦警員沈威良於偵查中之證詞相符合，復有九十三年二月十
    四日凌晨一時四十分第一次警訊筆錄、同年月十四日上午十
    時第二次警訊筆錄、同年月十四日下午二時三十分第三次警
    訊筆錄、臺北縣警察局新店分局通知（存根）、權利告知書
    、酒精測定紀錄表、交通違規移置保管車輛聯單、和解書、
    汽車駕駛人酒後生理協調平衡檢測紀錄卡、汽機車駕駛人酒
    後生理協調平衡檢測紀錄表、臺北市政府警察局舉發違反道
    路交通管理事件通知單在卷足稽，且上揭警詢筆錄、酒精測
    定紀錄表上所按捺之指印，經送內政部警政署刑事警察局鑑
    定結果，與被告存於該局指紋卡右拇、左拇、右拇指指紋均
    相符乙節，有該局九十三年四月九日刑紋字第○九三○○七
    七五三七號鑑驗書足按。次按刑法第二百十條所稱足生損害
    於公眾或他人，以有損害之虞為已足，不以實際發生損害為
    要件。而所謂足生損害，係指他人有可受法律保護之利益，
    因此遭受損害或有受損害之虞而言，此經最高法院著有四十
    三年台上字第三八七號、五十年台上字第一二六八號判例闡
    釋甚明。查被告在酒後駕車為警查獲後，於警詢時冒其胞弟
    周伯聖之名應詢，並冒名在附表所示之文件上簽署，已足使
    受理刑事案件及交通違規事件調查之警員，認定本件公共危
    險之犯罪及違規行為係周伯聖所為，而足以生損害於司法警
    察調查犯罪、處罰違反道路交通管理事件之正確性並使周伯
    聖有受行政處罰、刑事訴追之虞，被告所為該當於刑法偽造
    文書之犯罪構成要件，所為辯解，不足採信。
二、按被告在附表所示之文件上偽造周伯聖之署押，附表編號四
    臺北縣警察局新店分局通知（存根）、編號五權利告知書、
    編號七交通違規移置保管單車輛聯單、編號十一至十三舉發
    違反道路交通管理事件通知單上，偽造周伯聖之署押於其上
    ，該通知、告知書、車輛聯單、通知單即含有收據之性質，
    被告簽收後，並交付於員警而行使，及附表編號八偽造之和
    解書，均顯然於該文書之內容有所主張周伯聖為違規人、立
    和解書人及犯罪嫌疑人，已收受該單據或簽立和解書之意，
    足生損害司法警察調查犯罪、處罰違反道路交通管理事件之
    正確性並使周伯聖有受行政處罰、刑事訴追之虞而損害其本
    人。核被告所為，係犯刑法第一百八十五條之三公共危險罪
    及第二百十六條、第二百十條行使偽造私文書罪。其偽造署
    押係偽造私文書之階段行為，偽造後復持以行使，其偽造私
    文書之低度行為經行使偽造私文書之高度行為所吸收，均不
    另論罪。被告冒名應訊而先後在附表編號一之警詢筆錄、編
    號六、九、十之文書、編號十一至十三舉發違反道路交通管
    理事件通知單上偽造署押之行為，在附表編號二、三之警詢
    筆錄、編號七交通違規移置保管車輛聯單上偽造署押之行為
    ，被告行使偽造附表編號四臺北縣警察局新店分局通知（存
    根）、編號五權利告知書、編號八和解書及編號十一至十三
    舉發違反道路交通管理事件通知單之行為，其先後各舉動，
    在時間及空間上均具有密切之關連性，且係侵害同一法益，
    無非係欲達同一逃避行政罰及刑責目的之接續動作，在主觀
    上顯係基於一貫之犯意，核屬接續犯之性質。被告行使上揭
    偽造如附表編號四、五、八、十一、十二、十三之文書，與
    行使偽造編號七交通違規移置保管單車輛聯單間，時間有異
    ，惟時間緊接，所犯係構成要件相同之罪名，顯係基於概括
    犯意，反覆為之，應依連續犯規定，論以一罪，並加重其刑
    。再被告所犯上開公共危險罪及行使偽造私文書罪間，犯意
    各別，行為互殊，應予分論併罰。被告於警方發覺其為犯罪
    之人前，主動於上揭時間至碧潭派出所，向該所員警自首而
    接受裁判，此經證人沈威良證述明確，並有偵查卷附筆錄可
    佐，是被告就所犯行使偽造文書罪部分，應依刑法第六十二
    條前段規定，減輕其刑，並依法先加而後減之。
三、原審認被告罪證明確，適用刑法第五十六條、第一百八十五
    條之三、第二百十六條、第二百十條、第六十二條前段、第
    四十一條第一項前段、第二百十九條，罰金罰鍰提高標準條
    例第二條之規定，及審酌被告並無前科，有本院被告全國前
    案紀錄表在卷可按，素行良好，因酒後駕車，為逃避重罰，
    一時失虞觸犯刑章，惟犯後坦承所為行為，及其犯罪目的、
    手段及所受教育等一切情狀，分別量處拘役二十日及有期徒
    刑三月，且均諭知易科罰金之折算標準。復說明如附表所示
    偽造之周伯聖署押共五十四枚，併依刑法第二百十九條沒收
    。其認事用法及量刑，均無不當，被告上訴意旨，指摘原判
    決量刑過重，並請求宣告緩刑，核無理由，其上訴應予駁回
    。
據上論斷，應依刑事訴訟法第368條，判決如主文。
本案經檢察官郭啟東到庭執行職務。
中　　華　　民　　國　　94　　年　　7　　月　　  6  　日
　　　　　　    　　　臺灣高等法院交通法庭
                              審判長法　官  葉騰瑞
　　　　　　　　　　　　　　　　    法　官  劉壽嵩
　　　　　　　 　 　　　　　　　　　法　官  莊明彰
以上正本證明與原本無異。
偽造文書部分如不服本判決，應於收受送達後十日內向本院提出
上訴書狀，其未敘述上訴之理由者並得於提起上訴後十日內向本
院補提理由書（均須按他造當事人之人數附繕本）。
其餘不得上訴。
                                    書記官  廖逸柔
中　　華　　民　　國　　94　　年　　7 　　月　　6 　　日
附錄：本案論罪科刑法條全文
中華民國刑法第185條之3
服用毒品、麻醉藥品、酒類或其他相類之物，不能安全駕駛動力
交通工具而駕駛者，處一年以下有期徒刑、拘役或三萬元以下罰
金。
因而致人於死者，處無期徒刑或七年以上有期徒刑。致重傷者，
處三年以上十年以下有期徒刑。
第 1 項之未遂犯罰之。
中華民國刑法第210條
 (偽造變造私文書罪)
偽造、變造私文書，足以生損害於公眾或他人者，處五年以下有
期徒刑。
